【裁判字號】    92,交聲再,50
【裁判日期】    920908
【裁判案由】    聲請再審
【裁判全文】
臺灣高等法院刑事裁定                          九十二年度交聲再字第五０號
    再審聲請人
    即受判決人  甲○○
右聲請人因公共危險案件，對於本院中華民國九十二年七月三十日確定判決（九十二
年度交上易字第二七０號），聲請再審，本院裁定如左：
    主  文
再審之聲請駁回。
    理  由
一、按「刑事訴訟法第四百二十條第一項第六款所謂發見確實之新證據，係指該證據
    當時已經存在。為法院及當事人所不知，事後始經發見且必可認為確實足以動搖
    原確定判決而為受判決人有利之判決者而言。」（參照最高法院四十七年台抗字
    第一一０號及四十九年台抗字第七二號裁定意旨），如不足以推翻原確定判決所
    憑之證據者，即非上開所謂「確實之新證據」（最高法院四十一年臺抗字第一號
    、三十三年臺抗字第七十號、四十九年臺抗字第七十二號判例意旨參照）；另刑
    事訴訟法第四百二十一條規定，不得上訴於第三審法院之案件，除前條規定外，
    其經第二審確定之有罪判決，如就足生影響於判決之重要證據漏未審酌者，亦得
    為受判決人之利益，聲請再審。而所謂漏未審酌乃指第二審判決前已發現而提出
    之證據，未予審酌而言，苟被捨棄之證據，已於理由內敘明其捨棄之理由者，即
    非漏未審酌。又所謂重要證據，必須該證據已足認定受判決人應受無罪、或免訴
    、或輕於原審所認定之罪名方可，如不足以推翻原審所認定罪刑之證據，即非足
    生影響於原判決之重要證據。另依最高法院八十九年度台抗字第三十號裁定意旨
    ：刑事訴訟法第四百二十一條所規定因重要證據漏未審酌而聲請再審者，指該證
    據於案情有重要關係且未經審酌者而言，如證據業經法院本其自由心證予以取捨
    及判斷，僅係對此持相異評價，即不能以此為由聲請再審。是如當事人所提出之
    證物，不足以影響判決結果，或第二審法院依調查之結果，本於論理法則、經驗
    法則，取捨證據後，認定事實者，則不包括之。合先明。
二、聲請意旨略稱：本案聲請人曾再三陳明案發日並無飲用酒類，但因警訊時遭員警
    反銬雙手並以羈押聲請人作為要脅，迫使聲請人於筆錄上簽名，而筆錄所附檢測
    單實非聲請人酒測結果，請求院方務必查明，且傳喚該名員警與聲請人當庭對質
    。惟一審竟以警訊筆錄所載內容並無不實，已經當庭勘驗明確為由，駁回所請。
    二審雖依所請傳喚該名員警，卻僅分別訊問當事人，未予聲請人與該名員警對質
    機會，致真相始終無法還原，今二審仍逕依員警證述維持一審所為聲請人有罪之
    判決。按警訊筆錄相當於被告自白，聲請人在員警威嚇下於筆錄上簽名，非出於
    任意性，原判決未深入調查，認事用法顯已違背最高法院九十一年台上字第二九
    ０八號判例之意旨；而該判例乃最高法院於九十二年六月六日所公告，為聲請人
    發現之新證據。另聲請人舉證案發當日員警所使用者為無印表設備之簡易型酒測
    器，故卷內呼氣酒精濃度０．九八毫克＼公升之檢測單顯非聲請人所有；至於員
    警於二審庭上所稱當時因酒測器亮紅燈而認聲請人曾飲用酒類一節若果屬實，則
    聲請人事後想起或因牙痛於齒內塞有酒精棉所致，惟一、二審顯然有意忽略聲請
    人所舉各項事證及疑點，拒絕聲請人模擬當時情境  於齒內填塞酒精棉後重為酒
    測之要求在先，怠於依職權調查檢測單之真實性及由來在後，甚至刻意模糊焦點
    ：以中央健保局查無聲請人就醫紀錄，可證明聲請人於案發日前後數月間並未就
    牙痛症狀就醫診療；及臺北市牙醫師公會函可證明酒精擦抹並無止痛效果等原因
    ，駁斥聲請人以酒精棉抑制牙痛之說；復以警訊錄音帶顯示訊問時員警語氣平穩
    、答詢時聲請人語氣亦甚為自然等似是而非的理由，駁回聲請人關於警訊時遭到
    脅迫之指控，對於檢測單之事隻字未提。按牙痛與就醫本無必然之因果關係，而
    聲請人亦曾建議院方讓聲請人至指定醫療院所接受檢驗，則立可查明聲請人牙痛
    之說是否屬實，但不為院方所接受。又中國社會歷史悠久，坊間各種民俗療法比
    比皆是，聲請人只不過奉行長輩傳授之偏方以酒精棉塞牙止痛，莫非此一小小舉
    動也必須有醫學根據方屬正當？再者，若是由員警一手操縱之警訊錄音帶便足以
    證明一切，那麼媒體又何以不時紕（批）漏有關嫌犯遭到警方刑求卻苦於無法舉
    證之報導？更何況國家賦予了法院司法調查權，此時當行使卻不行使，豈不有負
    國家與人民對於司法的期待？事實上，本案案發當時，聲請人身心狀況良好，一
    切如常，正遵守交通規則於紅色號誌燈前將車停妥之際，遭到警方趨前臨檢，聲
    請人也依法配合，而非如二審判決所述「員警．．．，發現上訴人騎乘機車不穩
    ，接近上訴人時聞到有酒味，即對其實施酒測，在測試過程中上訴人說話語無倫
    次，有些模糊．．．」，以上全屬員警片面之詞，惟一、二審竟然不經查證便照
    單全收，對於攸關聲請人權益之重要酒測證據，顯然漏未審酌。爰依刑事訴訟法
    第四百二十條第一項第六款、第四百二十一條之規定聲請再審云云。
三、經查：（一）關於警詢筆錄警員有無要脅，聲請人有無被迫在筆錄上簽名一節。
    按聲請人於原審及原確定判決審理時即抗辯受員警要脅而在警詢筆錄上簽名，然
    警詢之過程並無聲請人所述情事，經原審當庭播放警詢錄音帶勘驗明確，有筆錄
    可參（見原審卷第五十頁）；而原確定判決於理由欄第二點中亦已說明對該警詢
    筆錄採信與否之心證。顯然該等證據在審理當時已經存在，且屬已經調查且經原
    法院認定、取捨之證據。聲請人以發現新判例而認屬新證據，揆之前揭裁判意旨
    ，顯與刑事訴訟法第四百二十條第一項第六款「發現確實新證據」之規定要件不
    合。（二）聲請人所指關於牙痛之情事，既經二審函請中央健康保險局於九十一
    年十二月二十日以健保審字第０九一００四三六五一號覆函暨附保險對象門診就
    醫記錄明細表，載明聲請人自民國九十年七月一日起至同年十二月三十一日止，
    並無任何就醫記錄。而聲請人所謂之使用酒精擦抹牙齒並無止痛效果，亦經臺北
    市牙醫師公會於九十二年二月二十一日以（九二）北市牙醫埔字第五０九號函覆
    在卷（見原審卷第十七頁、第十八頁、第三十七頁、二審卷第二十七頁）。參諸
    聲請人於警詢中僅否認飲酒類，並未陳稱其在牙齒內塞填沾有酒精之棉花，而該
    方法既無止痛效果，原確定判決審酌因而捨棄不用，且於理由欄第(二)點中明其
    捨棄之理由，即非重要證據漏未審酌。此與刑事訴訟法第四百二十一條之規定亦
    有所未合。
四、查有罪之判決確定後，為受判決人之利益聲請再審，必其聲請之理由合於刑事訴
    訟法第四百二十條第一項所定情形之一及第四百二十一條有足以影響於判決之重
    要證據漏未審酌者，始准許之。本件聲請人所舉聲請再審之理由，核與上引法條
    所定並不相符，是以聲請人即受判決人再審之聲請為無理由，應予駁回。
據上論斷，應依刑事訴訟法第四百三十四條第一項，裁定如主文。
中      華      民      國    九十二    年      九      月      八      日
                              臺灣高等法院刑事第十七庭
                                  審判長法  官  陳  正  雄
                                        法  官  許  錦  印
                                        法  官  劉  壽  嵩
右正本證明與原本無異。
不得抗告。
                                        書記官  廖  婷  璇
中      華      民      國    九十二    年      九      月      八      日


司法院資訊處製作；財團法人民間司法改革基金會備份。
